臺灣士林地方法院刑事判決　　　　　　　 94年度訴字第289號
公　訴　人　臺灣士林地方法院檢察署檢察官
被　　　告　丁○○
上列被告因恐嚇取財案件，經檢察官提起公訴（93年度偵字第
8443、9469號、94年度偵字第2583號），被告經訊問後為有罪之
陳述，本院合議庭裁定由受命法官獨任進行簡式審判程序，並判
決如下：
    主  文
丁○○幫助意圖為自己不法之所有，以恐嚇使人將本人或第三人
之物交付，未遂，處有期徒刑肆月，如易科罰金，以佰元折算
壹日。
    事  實
一、丁○○因缺錢花用，雖可預見來路不明之人以向其購買帳戶
    使用，將作為幫助恐嚇取財之工具，以避免被害人或警方之
    追查，仍基於縱有人持以犯罪亦無違背其本意之犯意，於民
    國92年1 月13日至華南商業銀行北高雄分行申請開設帳號
    000000000000號之帳戶，並於取得存摺及金融卡約1 個月後
    ，以新臺幣（下同）700 元之代價，將上開物件及印章1 枚
    販售予年籍資料不詳姓名「李金龍」之成年男子，李金龍復
    將該等文件交付予與其有共同恐嚇取財犯意聯絡之某成年男
    子（該名成年男子是否為同案被告戊○○尚由本院審認中）
    ，該名男子乃於不詳時間、地點，意圖為自己不法之所有，
    製作疑似爆裂物之電子裝置2 個及內容繕打為：「我已密切
    注意你的一舉一動，對你的車屋寮（應為『暸』字之誤）如
    指掌，並且…為了您的生命安全和聲譽，請勿自誤，若有任
    何風吹草動…立刻匯款10萬元至下面帳戶，否則下次就不會
    再是收到…，匯款華南銀行（北高雄分行）帳號：0000
    -0000-0000，戶名：丁○○，轉帳銀行代號：008 ，帳號：
    0000-0000-0000」之恐嚇信件2 張，分別置入購得之2 只木
    製盒內，並於包裝完成後，以不實之「李中立」名義為寄件
    人，填妥收件人為：「臺市○○區○○街1 段52號乙○○」
    及「臺北市○○區○○路4 段109 號2 樓甲○○」之宅急便
    貨運單2 張，連同上開2 只木盒，於93年1 月8 日下午4 時
    30分許，持至高雄市○鎮區○○路625 號統一超商店內，交
    予不知情之店員丙○○收受。嗣經由統一超商宅急便運送服
    務，分別於翌日中午12時30分許及下午4 時30分許，送達臺
    北市○○區○○路4 段109 號2 樓由甲○○經營之「綺顏診
    所」及臺北市○○區○○街1 段52號由乙○○經營之「乙○○皮膚專科」，致甲○○、乙○○2 人心生畏懼，惟甲○○
    、乙○○並未匯款，旋即報警處理而循線查悉上情。
二、案經臺北市政府警察局北投分局、大安分局報請臺灣士林地
    方法院檢察署檢察官偵查起訴。
    理  由
一、上揭犯罪事實，業據被告丁○○於本院準備程序及審理時坦
    承不諱（見本院94年8 月17日準備程序筆錄及審判筆錄），
    核與證人甲○○及乙○○分別於偵查中及警詢時證述之情節
    相符，復有華南商業銀行存款戶約定書、網路銀行及個人電
    腦銀行業務服務約定書、印鑑卡、內政部警政署刑事警察局
    93年1 月27日刑紋字第0930016360號鑑驗書各1 件（見臺灣
    士林地方法院檢察署93年度偵字第8443號卷第61至65頁、74
    至76頁），及扣案之恐嚇信函2 張、疑似爆裂物之電子裝置
    2 個、宅急便貨運單2 紙等可資佐證，足認被告之自白與事
    實相符，堪予採信。是本案事證已臻明確，被告之犯行堪以
    認定，應依法論科。
二、按金融存款帳戶事關存戶個人財產權益之保障，與存戶印鑑
    章結合而具有極高之專屬性及私密性，除非本人或與本人具
    密切關係之人，難認有何理由可自由流通使用該存褶、印章
    ，一般人亦均有應妥為保管存褶、印鑑章，以防止遭人冒用
    之認識，縱有特殊情況偶有將存褶、印鑑章交付他人之需，
    亦必深入瞭解其用途後再行提供，方符吾人日常生活經驗與
    事理；且金融帳戶為個人理財之工具，申請開設金融帳戶並
    無任何特殊之限制，一般民眾皆可以存入最低開戶金額之方
    式申請開戶，甚而於不同之金融機構申請多數存款帳戶使用
    ，亦無何困難，此乃眾所週知之事實。則依一般人之社會生
    活經驗，苟見非親非故之人不以自己名義申請開戶，反而以
    出價收購之方式向他人蒐集金融機構帳戶供己使用，衡情對
    收購者乃利用該收購之帳戶，從事不法行為，並藉此掩飾行
    為人之真正身份以逃避警方追查之目的及用意，應可預見。
    本件被告丁○○將其帳戶出售予不熟識之人，復自承其多少
    知道收購帳戶者要作什麼，但因當時缺錢，也管不了這麼多
    云云（見本院卷第57頁），顯見被告業已預見其所提供之上
    開帳戶，極有可能成為幫助他人恐嚇取財獲得不法利益並逃
    避追查之工具，且上開事實之發生亦不違背其本意，其應有
    幫助恐嚇取財之不確定故意，至為明確。是被告丁○○基於
    幫助恐嚇取財之犯意，將其帳戶販賣他人，以利該他人取得
    恐嚇取財之不法利益及逃避警方追查，惟被害人甲○○、乙○○受恐嚇後，並未匯款至上開帳戶，核其所為，係犯刑法
    第346 條第1 項、第3 項之幫助恐嚇取財未遂罪。被告為幫
    助他人犯罪之從犯，依刑法第30條第2 項之規定，按正犯之
    刑減輕之。又本件正犯已著手於恐嚇取財行為之實施，而未
    生得財之結果，為未遂犯，被告從犯部分，亦應依正犯結果
    認係未遂犯，爰依刑法第26條前段之規定，按既遂犯之刑度
    遞減輕其刑。爰審酌被告因貪圖小利，出售帳戶助長他人犯
    罪，且使被害人及警方難以追緝查證，對社會秩序影響頗鉅
    ，惟被告犯罪所得不多、犯後坦承犯行，態度尚稱良好，及
    其品行、智識、犯罪方法等一切情狀，量處如主文所示之刑
    ，並諭知易科罰金之折算標準，以資懲儆。
據上論斷，應依刑事訴訟法第273 條之1 第1 項、第299 條第1
項前段、刑法第346 條第3 項、第1 項、第26條前段、第30條、
第41條第1 項前段、罰金罰鍰提高標準條例第1 條前段、第2 條
，判決如主文。
本案經檢察官王碧霞到庭執行職務
中　　華　　民　　國　　94　　年　　8 　　月　　31　　日
                  刑事第二庭法  官  馬傲霜
以上正本證明與原本無異。
如不服本判決，應於判決送達後10日內，向本院提出上訴狀。
                            書記官  陳玉瓊
中　　華　　民　　國　　94　　年　　8 　　月　　31　　日
附錄本判決論罪科刑依據之法條：
刑法第346 條
  意圖為自己或第3 人不法之所有，以恐嚇使人將本人或第三人
  之物交付者，處6 月以上5 年以下有期徒刑，得併科1000元以
  下罰金。
  以前項方法得財產上不法之利益，或使第三人得之者，亦同。
  前2 項之未遂犯罰之。
